臺灣屏東地方法院交通事件裁定
96年度交聲字第53號
移送機關　交通部公路總局高雄區監理所屏東監理站
受處分人　甲○○
即異議人
上列受處分人因違反道路交通管理處罰條例案件, 對於交通部公
路總局高雄區監理所屏東監理站民國96年2 月2 日屏監違字第裁
82-KAE159979號及第裁82-KAE159980號等2 裁決聲明異議, 本院
裁定如下：
    主  文
原處分均撤銷。
甲○○不罰。
    理  由
一、原處分意旨略以：民國94年5 月27日20時15分, 有機車騎士
    騎乘受處分人甲○○所有之車號XS2-106 號重型機車, 行經
    雲林縣斗六市○○路及河南街之設有燈光號誌管制之交岔路
    口時, 闖越紅燈, 且未依規定佩戴安全帽, 復不聽勤務人員
    制止稽查而逃逸, 為警逕行舉發, 其情節依道路交通管理處
    罰條例第31條第6 項、第53條第1 項、第60條第1 項及第63
    條第1 項等規定, 應處機車所有人甲○○罰鍰新臺幣（下同
    ）2,300 元, 記違規點數3 點（未戴安全帽及闖紅燈部分,
    第裁82-KAE159979號）及處罰鍰3,000 元, 並記違規點數1
    點（不服指揮稽查逃逸部分, 第裁82-KAE159980號）。
二、異議人雖坦承其為前開機車所有人, 惟否認有何違規行為,
    辯稱: 94年5 月27日, 我沒有去雲林, 機車也沒有借別人使
    用或騎出屏東縣境, 警方開罰單沒有任何證據, 抄寫車號也
    可能出錯, 不能讓無辜百姓受罰等語。
三、按交通法庭認為聲明異議有理由者, 應以裁定將原處分經聲
    明異議部分撤銷, 並自為裁定, 道路交通案件處理辦法第20
    條定有明文。次按, 汽（機）車駕駛人若有「闖紅燈」或「
    不服指揮稽查而逃逸」等2 種情形, 當場不能或不宜攔截製
    單舉發者, 得於記明車輛牌照號碼、車型等可資辨明之資料
    後, 對汽（機）車所有人逕行舉發處罰, 道路交通管理處罰
    條例第7 條之2 第1 項第1 款、第4 款、第4 項固有明文規
    定。然以目視方式記錄車號, 恆須經過「辨識」、「記憶」
    及「抄錄」等步驟, 如其中一步驟發生錯誤, 即可能造成牌
    號誤載之結果, 此與以照相、錄影或其他科學儀器所記錄者
    , 乃具有直接性、明確性及可供事後檢驗等特性之證據自不
    可等量齊觀。況且, 現今偽造車牌之情形並非鮮見, 故如未
    經警員直接攔截違規駕駛人予以查詢, 實亦無從確認駕駛人
    之身分及車牌之真偽。故如以警員目視方式記錄違規駕駛人
    車牌號碼, 而未能佐以其他客觀證據時, 為免誤罰, 實不得
    以舉發員警之陳述作為交通違規事件裁罰之唯一依據。末按
    , 機車駕駛人或附載座人未依規定戴安全帽者, 除有符合道
    路交通管理處罰條例第7 條之2 第1 項第7 款所定「經以科
    學儀器取證據資料證明其行為違規」之情形外, 依法不得「
    逕行舉發」, 而須以「當場舉發」方式為之（違反道路交通
    管理事件統一裁罰基準及處理細則第11條第1 項及道路交通
    管理處罰條例第7 條之2 第1 項第7 款參照）。如警員僅以
    目視方式, 逕行舉發機車駕駛人行駛道路時未依規定戴安全
    帽者, 其舉發程序即非適法。
四、經查：
    (一)交通部公路總局屏東監理站（以下簡稱屏東監理站）所為
      前開2 裁決, 乃以雲林縣警察局舉發違反道路交通管理事
      件通知單為依據, 而其裁罰之違規行為, 則係由雲林縣警
      察局員警於94年5 月27日20時15分許, 在該縣斗六市○○
      ○○○路口, 發現1 名「女子」騎乘車號XS2-106 號重型
      機車附載2 名小孩, 均未佩戴安全帽, 並闖紅燈, 經開啟
      警示燈及以指揮棒示意其停車, 仍加速逃逸後, 由警員記
      下車號, 並以電腦查詢廠牌、顏色、車種後, 製單逕行舉
      發, 此分別有裁決書影本2 分、雲林縣警察局雲警交字第
      KAE159979 、KAE159980 號舉發違反道路交通管理事件知
      單影本2 紙及該局94年6 月22日雲警交字第0940006215號
      函影本1 分附卷可考。因本件受處分人甲○○係男性, 而
      警員所目睹之機車騎士為女性, 故受處分人顯非警員所目
      睹之機車駕駛人甚明。又因以目視方式記錄之車牌號碼,
      有如前所述之不明確性, 故警員抄錄之車號是否正確無誤
      及車牌是否有偽造情事？皆屬有疑。而舉發機關又未能提
      出照片或其他證據佐證其舉發之違規事實, 本院因認不得
      僅以舉發員警之指述作為本件交通違規事件裁罰之依據。
    (二)又道路交通管理處罰條例第7 條之2 規定：汽（機）車駕
      駛人之行為須有該條第1 款至第5 款情形或第6 款有其他
      違規行為, 經以科學儀器取得證據資料者, 始得「逕行舉
      發」, 有如前述。本件屏監違字第裁82-KAE159979號裁罰
      之「機器腳踏車駕駛人未依規定戴安全帽」行為, 並非道
      路交通管理處罰條例第7 條之2 第1 至5 款之事項, 依法
      不得「逕行舉發」。而舉發員警又未拍攝駕駛人之違規照
      片或提出其他以科學儀器取得之證據。因此, 此部分裁罰
      行為顯然不符合「逕行舉發」要件, 舉發機關竟逕行舉發
      , 其舉發程序顯非適法。
    (三)綜上所論, 本案兩件裁罰或其舉發程序不合法律規定（未
      戴安全帽部分）, 或所憑證據尚有不足（闖紅燈及不服指
      揮稽查逃逸部分）, 而本院復查無其他證據, 足以認定異
      議人本人或其授權使用之人曾騎乘車號XS2-106 號重型機
      車, 在前開地點, 為如上所述之交通違規行為, 揆諸前開
      法律規定及說明, 應認異議人之聲明異議為有理由, 爰撤
      銷上揭2 裁決, 並諭知受處分人甲○○不罰。
據上論斷, 應依道路交通管理處罰條例第87條第2 項, 道路交通
案件處理辦法第20條, 裁定如主文。
中　　華　　民　　國　　96　　年　　4 　　月　　16　　日
　　              交通法庭　　  法  官　王以齊
以上正本證明與原本無異。
如不服本裁定應於收受送達後五日內向本院提出抗告書狀敘述抗
告之理由抗告於台灣高等法院高雄分院。
中　　華　　民　　國　　96　　年　　4 　　月　　16　　日
                                書記官  盧姝伶
